【裁判字號】    99,交聲,479
【裁判日期】    991123
【裁判案由】    違反道路交通管理處罰條例聲明異議
【裁判全文】
臺灣花蓮地方法院交通事件裁定         99年度交聲字第479號
原處分機關  交通部公路總局臺北區監理所花蓮監理站
異  議  人  宏源
即受處分人
下列異議人即受處分人因違反道路交通管理處罰條例案件，對於
交通部公路總局臺北區監理所花蓮監理站民國99年10月28日所為
之處分（花監違字第裁44-P00000000號），聲明異議，本院裁定
如下：
    主  文
原處分關於罰鍰新臺幣肆萬伍仟元部分撤銷。
    理  由
一、原處分機關略以：本件異議人即受處分人宏源（下稱異議
    人）於民國99年 7月2日21時許，駕駛車牌號碼HDE-063號重
    型機車，行經花蓮縣吉安鄉○○路與南海二街交岔路口處，
    經警測得其呼氣中所含酒精濃度達每公升1.07毫克，經花蓮
    縣警察局吉安分局以花警交字第 P00000000號舉發違反道路
    交通管理事件通知單掣單舉發，並由原處分機關依道路交通
    管理處罰條例第35條第1項第1款之規定，裁罰異議人罰鍰新
    臺幣（下同）45,000元，吊扣駕駛執照12個月，另依同條例
    第24條第1項第2款施以道安講習。按法務部94年 7月28日法
    務部行政罰法諮詢小組第 1次會議紀錄，將緩起訴採認係附
    條件之不起訴處分，另按行政罰法第26條第 2項規定經不起
    訴處分確定者，得依違反行政法上義務規定裁處之，因此本
    件裁決應無不合等語。
二、聲明異議意旨略以：本件酒駕事件業經臺灣花蓮地方法院檢
    察署檢察官為緩起訴處分，並已向國庫支付40,000元。詎原
    處分機關竟仍裁處異議人罰鍰，有違「一事不二罰」原則，
    爰為此聲明異議，請求撤銷罰鍰之處分等語。
三、按汽車駕駛人飲用酒類或其他類似物後，其吐氣所含酒精濃
    度超過每公升0.25毫克，不得駕車；駕駛汽車經測試檢定酒
    精濃度超過標準，處汽車駕駛人罰鍰15,000元以上60,000元
    以下，並當場移置保管該汽車及吊扣駕駛執照 1年，及應接
    受道路交通安全講習，道路交通安全規則第114條第2款、道
    路交通管理處罰條例第35條第1項第1款、第24條第1項第2款
    分別定有明文。復按一行為同時觸犯刑事法律及違反行政法
    上義務規定者，依刑事法律處罰之。但其行為應處以其他種
    類行政罰或得沒入之物而未經法院宣告沒收者，亦得裁處之
    ，行政罰法第26條第 1項亦定有明文。而檢察官為緩起訴處
    分者，得命被告於一定期間內遵守或履行刑事訴訟法第 253
    條之2第1項各款所定事項，在緩起訴期間之內，檢察官仍得
    依刑事訴訟法253條之3所定事由撤銷原處分，並繼續偵查或
    起訴。從而，緩起訴期間尚未屆滿前，被告仍有因緩起訴處
    分經檢察官撤銷並提起公訴而接受刑事制裁之可能。故在緩
    起訴期間屆滿緩起訴處分未據撤銷之前，國家對於被告之刑
    罰權不能謂已不存在，倘在緩起訴期間屆滿前仍得對於被告
    裁處相同性質行政罰，在緩起訴處分嗣據撤銷，復經起訴、
    判處罪刑情形下，有因單一行為而遭二次處罰之可能。因此
    ，為避免一事二罰，行政機關應俟緩起訴期間屆滿，而緩起
    訴處分未據撤銷，被告確定不受刑事制裁時，始得就該單一
    行為是否依違反行政法上義務規定裁處，再為審酌。
四、經查：上揭違規事實，為異議人所不爭執，並有花蓮縣警察
    局舉發違反道路交通管理事件通知單乙紙在卷足憑，首堪認
    定。又異議人前揭酒後騎乘重型機車之行為，同時涉犯刑法
    第185條之3之公共危險罪，業經臺灣花蓮地方法院檢察署檢
    察官以99年度偵字第4078號為緩起訴處分，緩起訴期間為 1
    年（於100年9月26日期滿），並應自處分確定之日起 2個月
    內，向國庫支付40,000元，而異議人亦於99年10月28日繳納
    如數款項，此有臺灣花蓮地方法院檢察署檢察官99年偵字第
    4078號緩起訴處分書、自行收納款項收據及臺灣高等法院被
    告前案紀錄表各乙份在卷可稽。準此，異議人以單一酒後駕
    駛交通工具行為，同時觸犯刑法第185條之3及違反道路交通
    管理處罰條例第35條第1項第1款，其觸犯刑事法律部分業據
    檢察官為上開緩起訴處分，期間至100年9月26日始行屆滿，
    原處分機關在緩起訴期間內，緩起訴處分未經撤銷之前，即
    科處具有事後制裁異議人行為性質之罰鍰，揆諸上開說明，
    將使異議人日後可能因緩起訴遭撤銷並經刑事處罰，前又已
    遭原處分機關罰鍰確定，而有違反行政罰法第26條第 1項規
    定之虞。
五、綜上所述，本件異議人確有酒後駕車酒精濃度超過規定標準
    之違規行為，惟原處分機關未參酌行政罰法第26條第 1項規
    定，而於緩起訴處分期間屆滿且未經撤銷前即裁處異議人罰
    鍰45,000元，該罰鍰部分應予撤銷。異議人緩起訴期間屆滿
    後，緩起訴處分未據撤銷時，異議人終局不受刑事制裁，原
    處分機關此時仍得本於職權就該單一行為是否依違反行政法
    上義務規定裁處罰鍰，再為審酌。至原處分機關裁處異議人
    吊扣駕駛執照 1年及施以道安講習部分，未據異議人聲明異
    議，業已確定，不在異議範圍，附此敘明。
六、據上論斷，應依道路交通管理處罰條例第87條第 2項，道路
    交通事件處理辦法第19條前段，裁定如主文。
中    華    民    國    99    年    11    月    23    日
                  交通法庭      法  官  吳育汝
上列正本證明與原本無異。
如對本裁定不服，應於送達後 5日內，向本院提出抗告狀（應抄
附繕本）。
中    華    民    國    99    年    11    月    24    日
                                書記官

司法院資訊處製作；財團法人民間司法改革基金會備份。
